臺灣高等法院高雄分院民事判決　九十一年度上字第一六號
　　　上　訴　人　　丙○
　　　法定代理人　　乙○○
　　　法定代理人　　甲○○
　　　訴訟代理人　　丁○○
右當事人間請求返還買賣價金等事件，上訴人對於中華民國九十年十一月五日臺灣高
雄地方法院九十年訴字第二五七四號第一審判決提起上訴，本院判決如左：
　　　主　　　文
上訴駁回。
第二審訴訟費用由上訴人負擔。
　　　事實及理由
一、上訴人主張上訴人於民國八十六年十月一日向被上訴人皇普建設股份有限公司（
　　以下簡稱皇普公司）訂購坐落高雄市○○區○○段四小段一四０九、一四一０、
　　一四二０、一四二一地號土地，及坐落同地段土地上建屋即門牌號碼高雄市左營
　　區○○○路四五０號二三樓之一房屋一棟。並簽訂房屋土地買賣契約書，訂約時
　　，被上訴人皇普公司提出該工地「博愛路林蔭大道大視野校園住宅」及「博愛一
　　００Ａ１、Ａ２棟傢俱配置參考圖」海報數份，海報內之「〞大皇普〞宏偉外觀
　　透視圖」，「〞博愛一００〞宏偉外觀透視寫意圖」上之大樓外觀均為金黃色，
　　上訴人見該海報所示大樓之外觀為米黃色偏金黃色，乃係上訴人與配偶羅粵寧二
　　人共同喜愛之顏色，即與被上訴人皇普公司完成訂約，上訴人並按期給付買賣價
　　款。迄於八十八年十一月二十二日前往訂購住宅之工地觀看時，見被上訴人皇普
　　公司竟將大樓之外觀變更為上訴人厭惡之蘋果綠或粉綠色，上訴人即於八十九年
　　三月三日寄發存證信函通知被上訴人皇普公司應退還已繳之買賣價金並同時解除
　　契約。嗣又透過高雄市政府消費者服務中心移請高雄市消費爭議調解委員會調解
　　，詎被上訴人皇普公司均置之不理，按被上訴人皇普公司既在買賣契約書第一條
　　約定：「本預售屋之廣告宣傳品及其所記載之建材設備表，房屋平面圖與位置示
　　意圖視同契約之一部分」，自應受契約條件之拘束，該廣告之說明圖表、圖像、
　　樣品即成為契約內容之一部。上訴人因信賴且喜愛廣告上所繪大樓外觀之顏色始
　　簽訂契約並支付價金，被上訴人皇普公司自應依約交付大樓外觀為米黃色或金黃
　　色之房屋予上訴人，乃被上訴人皇普公司未依約給付，於法自屬有違。上訴人業
　　於八十九年三月三日以存證信函依民法第三百五十九條之規定通知解除契約，被
　　上訴人皇普公司自應依民法第二百五十九條第一款規定，返還上訴人交付之買賣
　　價金新台幣（下同）一百一十七萬六千元，因被上訴人皇普公司受領之給付為金
　　錢，並應依同條第二款之規定，附加自受領時起至上訴人起訴狀繕本送達之日止
　　之利息十八萬二千零六十八元，合計一百三十五萬八千零六十八元。又本件係被
　　上訴人皇普公司故意違約變更大樓外觀之顏色，被上訴人皇普公司之行為造成上
　　訴人將金錢給付予被上訴人皇普公司，受有利息收入之損害，共十八萬二千零六
　　十八元，上訴人自得依消費者保護法第五十一條之規定，請求被上訴人皇普公司
　　賠償損害額三倍之懲罰金即五十四萬六千二百零四元。總計被上訴人皇普公司應
　　給付上訴人一百九十萬四千二百七十二元。至於被上訴人江國廣告實業有限公司
　　（以下簡稱江國公司）係廣告代理業即媒體經營者，其代理被上訴人皇普公司系
　　爭建物之廣告及銷售業務。被上訴人江國公司於該大樓興建期間負責銷售與廣告
　　業務，對該大樓興建之進度與所用建材，知之甚詳，乃明知該大樓之外觀所用建
　　材顏色與廣告海報有異，竟仍製造設計引人錯誤之海報，致上訴人信賴該廣告海
　　報上所顯示之大樓外觀顏色而與被上訴人皇普公司交易並支付價金，依公平交易
　　法第二十一條第四項、第三十一條及第三十二條第一項及消費者保護法第二十三
　　條規定，被上訴人江國公司自應與被上訴人皇普公司負連帶賠償責任。為此訴請
　　被上訴人等應連帶給付上訴人一百九十萬四千二百七十二元及自本訴狀繕本送達
　　之翌日起至清償日止，按年息百分之五計算之利息，上訴人並願供擔保，請准宣
　　告假執行。
三、被上訴人則以被上訴人皇普公司所興建「博愛一００」案之系爭大樓外觀，目前
    呈現之顏色係粉綠色，雖與當初所製作之海報即「大皇普宏偉外觀透視圖」，「
    博愛一００宏偉外觀透視寫意圖」所標示之顏色略有不符，然查於系爭大樓銷售
    時之海報圖內，對於外觀部分，即有記載：「賣方（即被上訴人皇普公司）為維
    護整體建築物外觀之美觀精緻及中庭之實用性，得予以適當之修正」文字，此觀
    透視寫意圖內「特約事項」即有明確標示，且兩方所訂之買賣契約書附件(五)特
    約事項２亦有相同載明。是被上訴人皇普公司依之敦請建築師專業知識、設計規
    劃興建成目前之外觀顏色，亦屬有據，上訴人未仔細勾稽海報及契約書之內容，
    徒以系爭大樓之顏色不符海報所示，即逕為解除契約，自非有據。又本件並無上
    訴人所購之房屋坪數，樑柱變大，大樓位置與海報不符之情形，至於系爭大樓外
    觀之顏色，既於契約書附件(五)內及海報內有記載「賣方為維護整體建築物外觀之
    美觀精緻及中庭之實用性，得予適當之修正」等情，亦難謂被上訴人皇普公司將
    系爭大樓以粉綠色呈現，即率斷遽認違反消費者保護法二十二條之規定。且系爭
　　大樓之外觀，既已在「特約事項」予以表示及註明，一望即知，被上訴人皇普公
　　司將之以粉綠色呈現，亦難謂有何違反契約及違反公平交易法第二十一條第一項
　　之規定。又上訴人所主張系爭大樓之外觀顏色，依最高法院七十三年台上字第一
　　一七三號判例，根本非屬物之瑕疵範圍，且所爭執之大樓外觀顏色，於被上訴人
　　皇普公司依約可以為維護整體外觀之美觀精緻，可以作適當之修正規劃為之，上
　　訴人認有物之瑕疵，主張解除契約，亦非可取。按被上訴人既無違約，亦無所謂
　　不完全給付，而不能補正之情形，且被上訴人亦無上訴人所主張違反公平交易法
　　，消費者保護法之情事，故上訴人主張依民法第二百十六條第一項、第二百十三
　　條、第二百十四條、第二百十六條之規定，請求損害賠償，並主張依公平交易法
　　第三十一條，消費者保護法第五十一條之規定，請求利息收入之損害十八萬二千
　　零六十八元及懲罰金五十四萬六千二百零四元，均屬無據。至於上訴提起本件訴
　　訟之原委，無非所購買之房地，目前房價跌幅甚深，見已損失，始在被上訴人皇
　　普公司取得使用執照，以八十九年一月二十六日存證信函通知上訴人交屋，並配
　　合產權移轉之登記及銀行貸款之手續後，避免所繳價金依約遭被上訴人皇普公司
　　沒收，始編造出系爭大樓外觀顏色不符之理由，率予提出解約之表示，以掩飾其
　　不履約之藉口等語資為抗辯。
三、本件原審對於上訴人之請求，判決上訴人全部敗訴，並駁回其假執行之聲請，上
    訴人全部聲明不服，求為廢棄原判決，並判決被上訴人等應連帶給付上訴人一百
    九十萬四千二百七十二元及自起訴狀繕本送達被上訴人之翌日起至清償日止，按
    年息百分之五計算之利息，請准上訴人供擔保後，宣告假執行。被上訴人則求為
    判決駁回上訴，如受不利之判決，願供擔保，請准免為假執行。
四、本件兩造確於八十六年十月一日訂立系爭房地買賣契約書，由上訴人向被上訴人
　　皇普公司購買坐落高雄市○○區○○段一四０九、一四一０、一四二０、一四二
　　一地號等土地應有部分及地上建物，即「博愛一００」案之編號Ａ１棟二十三樓
　　，門牌號碼高雄市左營區○○○路四五０號二三樓房屋。該房屋業已於八十八年
　　十月六日取得使用執照，被上訴人皇普公司並於八十九年一月二十六日通知上訴
　　人辦理交屋，及配合辦理產權移轉之登記和銀行貸款手續，迄至八十八年十月八
　　日止，上訴人已繳納房地價金一百十七萬六千元，又被上訴人皇普公司委請被上
　　訴人江國公司設計之系爭大樓銷售廣告外觀顏色為米黃色與系爭大樓興建後之外
　　觀顏色為粉綠色有別，但系爭房地買賣契約書附件五特約事項及廣告海報內之特
　　約事項關於記載賣方為維護整體建築物外觀之美觀精緻及中庭之實用性，得予適
　　當之修正之記載係定型化條款等事實，已為兩造所不爭執，並有系爭房屋土地買
　　賣契約書影本一份，透視圖彩色影本，透視寫意圖彩色影本各一份、現場照片三
　　張附卷可稽（見原審卷第十二頁至第四十八頁），自堪信為真實。
五、按「企業經營者應確保廣告內容之真實，針對消費者所負之義務，不得低於廣告
    之內容。」，「事業不得在商品或其廣告上，或以其他使公眾得知之方法，對於
　　商品之價格、數量、品質、內容、製造方法，製造日期、有效期限、使用方法、
　　用途、原產地、製造者、製造地、加工者、加工地等等，為虛偽不實或引人錯誤
    之表示或表徵。」固為消費者保護法第二十二條及公平交易法第二十一條第一項
    所明定。又參照行政院公平交易委員會所制訂之「行政院公平交易委員會處理虛
    偽不實或引人錯誤之表示或表徵原則」第五條及第八條規定，所謂廣告不實，係
    指其表示或表徵與事實不符，其差異難為相當數量之一般或相關大眾所接受，而
    足以引起錯誤之認知或決定者。而表示或表徵是否虛偽不實或引人錯誤，應考量
    左列因素：(一)表示或表徵與實際狀況之差異程度。(二)表示或表徵之內容是否足以
    影響具有普通知識經驗之一般大眾為合理判斷並作交易。(三)對處於競爭之事業及
    交易相對人經濟利益之影響。至於廣告則是一種以促進商品或勞務之銷售，傳達
    個人或社會團體的創意為目的，而具有說服力的一種情報傳遞活動。是以廣告之
    整體設計，造型本具有一定之藝術美感及情緒訴求，俾引起消費者之注意與興趣
    。而預售屋之交易特性，乃消費者與建商進行交易時，因尚無成屋可供其實地參
    觀，消費者固然僅憑廣告認識建物之環境，外觀、坪數、格局、配置、建坪設備
　　等，然預售屋廣告上所繪製之虛擬建物圖案乃具有專業美工背景者根據建築師之
　　設計圖所繪製具有美術成分之作品，其本身在色彩之表現，整體構圖上具有一定
　　之寫意風格及美感元素，因而預售屋廣告上之建物圖案與現場實景間本存在有若
　　干色彩、光影上之差距，兩者不可能完全等同，此亦為一般社會大眾所得認知。
六、上訴人雖主張被上訴人皇普公司委託被上訴人江國公司繪製之預售屋銷售廣告中
　　，其所繪製之大樓外觀顏色為米黃色，與系爭大樓興建後，其外觀顏色為粉綠色
　　不同，已構成不實廣告云云，然查依上訴人所提，經被上訴人所是認附於原審卷
　　之五份廣告建物圖，與實際建築完成之系爭大樓相比，除外觀顏色有所不同外，
    其餘整體設計，外型並無差異之事實，已為兩造所不爭執，而廣告建物圖係由人
    工以美術觀點繪製，本具有一定之寫意成分，已如前述，而綜合廣告上建物之整
    體外觀與實景比較（見原審卷第四十四頁至第四十八頁），前者偏黃，後者偏淡
    綠，惟就色彩圖譜而言，尚非有顯著差異，且二者在外型，構造上並無不同。參
    諸一般房屋交易，房屋之外觀顏色往往尚非屬買賣雙方考量之重要因素以觀，尚
    難遽認系爭廣告建物圖與系爭大樓實景間顏色之差異，已構成相當數量之消費大
    眾所難以接受之顯著差異。雖依兩造所訂系爭房屋土地買賣契約書第一條約定：
    「本預售屋之廣告宣傳品及其所記載之建材設備表、房屋平面圖與位置示意圖視
    同契約之一部分」（見原審卷第十三頁），然就系爭大樓外觀之顏色，被上訴人
    既已在預售屋廣告及系爭房地買賣契約書附件(五)特約事項二中載明：「賣方（即
    被上訴人皇普公司）為維護整體建築物外觀之美觀精緻及中庭之實用性，得予以
    適當之修正」（見原審卷第三三頁），而已明白告知上訴人預留修正建築物外觀
    之權利，亦難謂被上訴人皇普公司就系爭大樓之外觀顏色以淡綠色呈現，即認有
    違反消費者保護法之規定。況從對交易相對人之經濟利益影響之角度而言，實務
    上，房屋買賣時，房屋外觀之顏色向來並非買賣雙方考量之重要因素，亦不致於
    影響房屋之預期整體效用，是以系爭大樓外觀顏色為何，對上訴人即買受人而言
    ，應亦無實質上不利益之處。從而上訴人因之主張被上訴人屬未依約給付，而伊
    得解除契約云云，即非有據，不足採信。
七、至於上訴人雖另主張被上訴人皇普公司於系爭房地買賣契約書附件五特約事項及
    海報內之特約事項等定型化條款中所載「賣方為維護整體建物外觀之美觀精緻及
    中庭之實用性，得予以適當之修正」等文字作為被上訴人得任意變更之依據，有
    違消費者保護法第十一條平等互惠原則及同法第十二條誠信原則云云，然查定型
    化條款有無違反平等互惠原則，誠信原則及是否顯失公平等情，應就契約之性質
    ，締約之目的，全部條款內容，交易習慣等綜合判斷之。消費者保護法施行細則
    第十三條規定綦詳。而是否違反平等互惠原則，其判斷標準於同細則第十四條亦
    定有明文。本件兩造關於系爭大樓外觀之顏色本無明文約定，則被上訴人皇普公
    司依實際需要，於系爭契約書附件(五)內及海報廣告中記載前揭文字，並請建築師
    以其專業知識，設計規劃將系爭大樓外觀以粉綠色呈現，衡情亦無顯失公平或明
    顯不利於上訴人之情事，是以上訴人之上揭主張亦屬無據，不足採信。
八、綜上所述，就系爭預售屋之海報廣告以觀，尚難構成不實廣告之認定，而亦未能
    致相當數量之消費者誤認系爭大樓顏色之虞，是上訴人主張被上訴人皇普公司與
    江國公司製作不實廣告，已違反消費者保護法第二十二條及公平交易法第二十一
    條云云，尚屬無據。此外，上訴人亦未能舉證證明系爭大樓外觀採粉綠色究竟有
    何滅失或減少房屋價值或通常效用之瑕疵或侵害上訴人之何種權益，是上訴人依
    民法不完全給付及瑕疵擔保之規定與公平交易法第三十一條訴請被上訴人皇普公
    司及江國公司連帶負損害賠償責任，並請求被上訴人等依消費者保護法第五十一
    條規定，給付賠償損害額三倍之懲罰金，即屬無據，原審因之判決駁回其訴，並
    以其訴既經駁回，其假執行之聲請亦失所附麗，應併予駁回，經核尚無不合。上
    訴論旨，仍執陳詞，指摘原判決不當，求予廢棄改判，即非有理由，應予駁回。
九、本件判決之基礎已臻明確，兩造其餘攻擊防禦方法，均核與判決之結果無影響，
    爰不一一論述，併此明。
十、據上論結，本件上訴為無理由，依民事訴訟法第四百四十九條第一項、第七十八
　　條，判決如主文。
中　　　華　　　民　　　國　　九十一　　年　　　六　　　月　　 十八　　 日
　　　　　　　　　　　　　　　　　　　臺灣高等法院高雄分院民事第一庭
~B1審判長法官　黃金石
~B2法　　　官　魏式璧
~B3法　　　官　吳登輝
右為正本係照原本作成。
如對本判決上訴，須於判決送達後二十日內向本院提出上訴狀，未表明上訴理由者，
，應於上訴後二十日內向本院提出理由書（均須按他造當事人之人數附繕本）。上訴
時應提出委任律師或具有律師資格之人之委任狀，並依附註條文規定辦理。
中　　　華　　　民　　　國　　九十一　　年　　　六　　　月　　 二十　　 日
~B法院書記官　劉金萍
附註：
民事訴訟法第四百六十六條之一：
對於第二審判決上訴，上訴人應委任律師為訴訟代理人，但上訴人或其法定代理人具
有律師資格者，不在此限。
上訴人之配偶、三親等內之血親、二親等內之姻親，或上訴人為法人、中央或地方機
關時，其所屬專任人員具有律師資格並經法院認為適當者，亦得為第三審訴訟代理人。
第一項但書及第二項情形，應於提起上訴或委任時釋明之。
                                                                      ＦＫ
